【裁判字號】    98,交聲,623
【裁判日期】    980930
【裁判案由】    違反道路交通管理處罰條例聲明異議
【裁判全文】
臺灣士林地方法院交通事件裁定         98年度交聲字第623號
原處分機關  臺北市交通事件裁決所
異議人即    甲○○
受處分人
上列異議人即受處分人因違反道路交通管理處罰條例案件，對於
臺北市交通事件裁決所民國98年5 月19日所為之處分（原處分案
號：北市裁罰字第裁22-AEX647308號），聲明異議，本院裁定如
下：
    主  文
異議駁回。
    理  由
一、按汽車駕駛人不依標誌、標線、號誌指示轉彎時，處新臺幣
    （下同）600 元以上1800元以下罰鍰，汽車駕駛人違反上開
    規定者，並記違規點數1 點，道路交通管理處罰條例第48條
    第1 項第2 款、第63條第1 項第1 款亦分別定有明文。
二、原處分意旨略以：異議人即受處分人甲○○駕駛車牌號碼H4
    -180號營業小客車（下稱上開營小客車），於98年3 月29日
    15時28分許，行經臺北市○○路○ 段75巷與東湖路口，因有
    未依號誌指示左轉之違規行為，為執勤員警當場攔停製單舉
    發，爰依道路交通管理處罰條例第48條第1 項第2 款規定處
    罰鍰1,800 元，並依同條例第63條第1 項第1 款（原處分機
    關漏載第1 項第1 款）記違規點數1 點。
三、異議意旨略以：伊於上揭時、地，駕駛上開營小客車，為警
    攔停舉發「不依標誌、標線號誌指示」之違規，惟伊當時係
    於左轉燈亮起第1 秒時立刻左轉，員警並未看清即開單舉發
    ，再員警應提出照片等具體科學證據以資證明云云。
四、經查：
    (一)異議人甲○○於98年3 月29日15時28分許，駕駛上開營小
      客車，行經臺北市○○路○段75巷口處左轉東湖路時，不
      依號誌指示左轉入東湖路，而為執勤員警當場掣單舉發乙
      節，為異議人所是認，並有臺北市政府警察局北市警交字
      第AEX647308 號舉發違反道路交通管理事件通知單1 紙在
      卷可稽，此部分事實堪予認定。
    (二)異議人雖辯以：伊係於左轉燈亮起第1 秒即左轉，並未有
      不依號誌指示之違規行為云云，惟經證人即本件舉發員警
      乙○○到庭具結證稱：「當時我服交通執法勤務，在東湖
      路康寧路三段交叉路口，我騎乘摩托車行駛在東湖路，前
      面是紅燈（庭呈現場照片2 張，所拍相片的景致就是我所
      看到的視野。照片內亮紅燈的是東湖路東往西方向；照片
      內綠燈是異議人的方向，是由北往南方向），當時康寧路
      三段僅能直行而已，但有專屬的左轉號誌燈，該時左轉號
      誌燈未亮，異議人就強行左轉入東湖路。之後我亮警示燈
      ，迴轉後，在東湖路24號將異議人攔停下來，他被我攔停
      後，他有向我表明請不要開單，如開單請開紅線違停，但
      我沒有如他所說的開單。我停等紅燈的位置，距離異議人
      應遵行的號誌約有25公尺至30公尺，該處是我們的交通崗
      ，所以我們對號誌很熟悉。異議人應遵行的康寧路三段號
      誌，先有直行綠燈，約過20秒至30秒後，左轉綠燈才會亮
      起，約亮20秒至30秒的時間，左轉號誌消失後，南北向就
      會呈現紅燈狀態，所以是三個時相。我確定異議人是在康
      寧路直行綠燈亮起時就左轉，我當時還在等紅燈時，異議
      人就已經強行左轉。」、「異議人不可能在左轉燈亮起的
      第一秒就左轉，因為康寧路左轉燈第一秒亮起時，我所遵
      守的東湖路紅綠燈也會出現紅燈但可右轉之指示。但異議
      人左轉經過我前方時，我的號誌還是紅燈狀態。」等語明
      確（見本院卷第19頁至第20頁），並有異議人庭呈之現場
      照片2 張附卷可稽（見同上卷第22頁），經核證人乙○○
      係就案發當日親身經歷之舉發經過作證，所證內容，就其
      目擊異議人違規情節及舉發經過敘述詳確，亦經具結，並
      無瑕疵，顯非一般憑空捏造證詞可擬，且證人與異議人原
      不相識，兩人間並無怨恨仇隙，故證人要無設詞誣陷異議
      人違規，進而招致偽證重罪之可能及必要，是其證詞應屬
      可信。再觀諸證人庭呈之2 張現場照片，其中所示綠燈號
      誌即為異議人當時所遵行之號誌，而證人於舉發當時所在
      位置，得清楚辨識該號誌轉換情形，且參當時為下午3 時
      28分許，應係日照充足、視野良好時段，證人當無有錯認
      或無法看清之情存在，是異議人確有證人所指述之交通違
      規事實應甚明確。
    (三)又本件雖無採證照片，惟員警對於取締交通違規時是否拍
      照存證，要係取締方法之問題，尚非法定課罰之要件，不
      影響本件違規行為之認定；且本件違規事實係屬「當場舉
      發」之情況，鑑於交通違規事實往往驟然而現、稍縱即逝
      ，若硬性要求舉發員警不分違規情節一律必須預留證據，
      俾便事後提出供法院審查，除有現實技術可行性之困難外
      ，將大幅提高交通管理之行政成本，並嚴重削弱道路交通
      管理之行政效能，此絕非立法者制定道路交通管理法規之
      本意。本件受處分人確有前開違規行為，業經論述如前，
      是異議人尚不得以本件無採證照片即主張無違規事實。從
      而，異議人確有前揭違規事實，堪予認定，其前揭所辯，
      自不足採。
五、綜上所述，異議人確有在前揭時、地，駕駛上開營小客車不
    依標誌、標線號誌指示之違規行為，從而原處分機關依道路
    交通管理處罰條例第48條第1 項第2 款、第63條第1 項第1
    款之規定，裁處異議人600 元罰鍰，並記違規點數1 點，核
    無違誤，本件受處分人之異議無理由，應予駁回。
據上論斷，應依道路交通案件處理辦法第19條，裁定如主文。
中    華    民    國    98    年    9     月    30    日
                        交通法庭法  官  高雅敏
以上正本證明與原本無異
如不服本裁定應於送達後5日內向本院提出抗告狀
                                書記官  陳映羽
中    華    民    國    98    年    9     月    30    日


司法院資訊處製作；財團法人民間司法改革基金會備份。
